臺灣基隆地方法院刑事判決　　　　　　　　　　　　　　九十一年度易字第二二號
　　公　訴　人　臺灣基隆地方法院檢察署檢察官
　　被　　　告　林
右列被告因恐嚇案件，經檢察官提起公訴（九十年度偵緝字第二三號），本院判決如
左：
    主      文
甲○○共同連續以脅迫妨害人行使權利，處有期徒刑伍月，如易科罰金，以參佰元折
算壹日。
    事      實
一、緣甲○○前為鶴群逾期應收帳款管理服務有限公司之催收部職員，民國九十年三
    月間之不詳時日，姓名、年籍不詳、綽號「小黑」之成年男子將其持有發票人均
    為「陳金忠」；到期日分別為八十五年五月十日、八十五年六月十日、八十五年
    八月十日；面額均為新臺幣（下同）三萬元之本票三紙，透過姓名、年籍不詳、
綽號「阿強」之成年男子轉交甲○○，委請甲○○代為向原名陳金忠之乙○○催
    討所積欠之債款。甲○○於收受前揭本票三紙後，旋夥同劉建忠（年籍不詳）、
    「阿強」及姓名、年籍不詳、綽號「阿志」之成年男子，於九十年三月中旬某日
    下午三時許，共同前往基隆市○○路二０二號乙○○工作之店面，向乙○○催討
    債款，然因乙○○否認前揭本票為其本人簽發並拒絕清償而未果。詎甲○○、劉
    建忠、「阿強」及「阿志」四人為能順利為「小黑」取回票款，竟基於妨害乙○
    ○行使權利之概括犯意聯絡，先於同日夜間七、八時許，共同前往基隆市○○路
    八０八號乙○○之住處，由甲○○以兇惡態度向乙○○稱「這個錢就是你欠的，
    如果你不還，大家走著瞧」等語，使乙○○之自由意志受到壓抑並進而心生畏懼
    ；又於三日後之不詳時間，再度共同前往乙○○之前揭住處，由甲○○再度以兇
    惡態度向乙○○揚言稱「我十五歲就出來討債，什麼方法都用過，本票就是你開
    的，一定要解決，否則大家試試看」等語，使乙○○之自由意志再度受有壓制並
    進而心生畏懼，連續二次以此脅迫方式妨害乙○○行使權利。
二、案經被害人乙○○訴請臺灣基隆地方法院檢察署檢察官偵查起訴。
    理      由
一、訊之被告甲○○固坦承曾於九十年三月中旬之某日，夥同劉建忠、「阿強」及「
    小黑」三人共同前往告訴人乙○○位於東信路之店面及位於中正路之住處，向告
    訴人催討債款而未果等事實不諱，惟矢口否認有何後繕之恐嚇或妨害告訴人行使
    權利之犯行，辯稱：伊並未以前揭言詞恫嚇告訴人；伊向告訴人討債時之口氣亦
    不兇惡云云。經查：右揭事實業據告訴人指述綦詳，核與證人丙○○即告訴人前
    妻於本院調查時到庭證述之情節相符，且有本票影本三張及被告任職鶴群逾期應
    收帳款管理服務有限公司之名片乙紙在卷可佐。被告雖另稱告訴人係因事後不願
    認帳，始有對伊提起告訴之舉；又證人與告訴人間具有夫妻關係，是其證詞自係
    有所偏頗云云，然則，姑不論前揭本票究否告訴人所親自開立，設前揭本票確係
    出於告訴人之手，且「小黑」亦為前揭本票之合法持有人，則「小黑」除委由被
    告代為催討之外，尚非不得透過其他途徑向告訴人求償，是以，告訴人對被告提
    起本件告訴之舉措，並無從解免其應負之民事債務責任，既告訴人對被告提出告
    訴之行為，對其債務究否得以免除乙節，全無實益，且其此一舉措亦全然無從防
    堵「小黑」另覓其他適當人選接替被告催討之可能，則果被告確無告訴人所陳之
    前揭脅迫致告訴人心生畏懼之行為，告訴人又何須以提出告訴如此大費周章之方
    式以閃避被告之催討？從而，本院認被告稱告訴人乃為求免責而對之濫提告訴云
    云，要屬無據；至證人與告訴人間，雖曾有夫妻關係，然按偽證罪所得判處之最
    高刑度（七年），較之被告所犯之強制罪所得判處之最高刑度（三年）尤重，徵
    諸一般事理，證人實無為入被告於罪（強制罪）而冒然犯險之必要。此外，亦查
    無其他事證足認告訴人及證人之陳述有何偏頗，是渠等所為之指述或證述，自屬
    堪予採信，至被告空言辯駁，無非飾卸之詞，委無足採。本件事證明確，被告以
    脅迫方式妨害人行使權利之犯行，洵堪認定。
二、核被告所為，係犯刑法第三百零四條第一項之強制罪。公訴人雖認被告所為，係
    犯刑法第三百零五條之恐嚇罪名，然查，刑法第三百零四條強制罪係所稱之「強
    暴」、「脅迫」，係指眼前之危害，至刑法第三百零五條恐嚇罪所稱「恐嚇」，
    則係未來（非眼前）之危害；強制罪之被害人於受強制之際，必須立即為意思決
    定，至恐嚇罪之被害人於受恐嚇之際，則毋須立即為意思決定；又強制罪係意思
  自由之侵害，其本質屬自由法益之實害犯，至恐嚇罪則屬對生命、身體、自由、
    名譽、財產之危險，其本質屬上開各法益之危險犯。本案被告係以當場對告訴人
    施以前揭脅迫之方式，壓制告訴人之自由意志，妨害告訴人權利之行使，核其情
    節，要屬刑法第三百零四條強制罪所欲規範之對象無疑，惟其基礎事實既屬同一
    ，本院自應依法審理，並變更起訴法條。查被告與劉建忠、「阿強」、「阿志」
    間，有犯意之聯絡及行為之分擔，皆為共同正犯。被告前後二次強制犯行間，時
    間緊接，所犯為構成要件相同之罪名，顯係基於概括犯意反覆為之，為連續犯，
    應依刑法第五十六條之規定，論以一罪，並加重其刑。爰審酌被告不循正途謀財
    ，仗勢為人討債，為社會不安之亂源，惡性非輕，及其犯後仍不知悔悟等一切情
    狀，量處如主文所示之刑，以示懲儆，併諭知易科罰金之折算標準。
據上論斷，應依刑事訴訟法第二百九十九條第一項前段、第三百條，刑法第二十八條
、第五十六條、第三百零四條第一項、第四十一條第一項前段，罰金罰鍰提高標準條
例第一條前段、第二條，判決如主文。
本案經檢察官李辛茹到庭執行職務。
中      華      民      國      九十一      年      十      月    十一  日
                                臺灣基隆地方法院刑事第三庭
                                    審判長  法  官  陳志祥
                                            法  官  王福康
                                            法  官  王慧惠
右正本證明與原本無異。
對於本件判決如有不服，應於收受送達後十日內，向本院提出上訴書狀，上訴於臺灣
高等法院，並按他造當事人之人數附具繕本。
                                            書記官  陳俊德
中      華      民      國      九十一      年      十      月    十七  日
附錄論罪法條
刑法第三百零四條第一項：
以強暴、脅迫使人行無義務之事或妨害人行使權利者，處三年以下有期徒刑、拘役或
三百元以下罰金。
